臺灣桃園地方法院民事判決　　　　　　　 96年度訴字第283號
原　　　告　乙○○
訴訟代理人　袁曉君律師
被　　　告　戊○○
　　　　　　丙○○
　　　　　　己○○
　　　　　　甲○○
兼上一人
法定代理人　丁○○
上列當事人間拆屋還地等事件，於民國96年10月24日辯論終結，
本院判決如下：
    主      文
被告己○○應將坐落桃園縣大園鄉○○段三塊厝小段五八六地號
土地上如附圖所示Ｂ部分面積三一平方公尺之一層磚造房屋拆除
，並將土地騰空返還全體共有人。
被告丙○○應將坐落桃園縣大園鄉○○段三塊厝小段五八六地號
土地上如附圖所示Ｅ部分面積四六平方公尺之一層磚造房屋拆除
，並將土地騰空返還全體共有人。
被告戊○○應將坐落桃園縣大園鄉○○段三塊厝小段五八四、五
八六地號土地上如附圖所示Ｄ部分面積合計二六四平方公尺之二
層加強磚造、鐵皮造、磚造房屋拆除，並將土地騰空返還全體共
有人。
被告甲○○、丁○○應將桃園縣大園鄉○○段三塊厝小段五八六
地號土地上如附圖所示Ｃ部分面積二八平方公尺之一層磚造房屋
拆除，並將土地騰空返還全體共有人。
訴訟費用由被告己○○負擔七０分之二四，被告丙○○負擔七０
分之一六，被告戊○○負擔七０分之二七，餘由被告甲○○、丁○○連帶負擔。
    事實及理由
一、本件被告甲○○、丁○○經合法通知，均未於言詞辯論期日
    到場，核無民事訴訟法第386 條所列各款情形，爰依原告之
    聲請，由其一造辯論而為判決。
二、按訴訟送達後，原告不得將原訴變更或追加他訴，但請求之
    基礎事實同一者，擴張或減縮應受判決事項之聲明者，不在
    此限，民事訴訟法第255 條第1 項第2 款、第3 款定有明文
    。所謂請求之基礎事實同一，係指變更或追加之訴與原訴之
    主要爭點有共同性，各請求利益之主張在社會上可認為同一
    或關聯，而就原請求之訴訟及證據資料，於審理繼續進行在
    相當程度範圍內具有同一性或同一體，得期待於後請求之審
    理予以利用，俾先後兩請求在同一程序得加以解決，避免重
    覆審理，進而統一解決紛爭。經查本件原告起訴時，以坐落
    桃園縣大園鄉○○段三塊厝小段584 、586 地號土地（下稱
    系爭584 、586 地號土地，合稱系爭土地）為其所有，遭被
    告戊○○、丙○○、己○○、辛○○、庚○○無權占用，請
    求渠等將占用系爭土地之地上物（面積以實測為準）拆除後
    將土地返還原告，並依占用面積計算應給付之相當於租金之
    損害賠償金額，嗣於本院會同兩造及桃園縣蘆竹地政事務所
    人員勘測被告占用系爭土地之位置及實際面積後，原告因辛○○、庚○○已將其等占用系爭土地之地上物之事實上處分
    權讓與被告戊○○，且發現被告甲○○、丁○○亦占用系爭
    土地，其乃撤回對辛○○、庚○○之起訴，追加甲○○及丁○○為被告，並將聲明更正如下述三、(一)至(四)所示，核其追
    加、變更之內容所據以請求法院判決之基礎事實與原訴訟標
    的係屬同一，所利用之證據資料亦具有同一性，是其追加被
    告甲○○、丁○○並變更應受判決事項之聲明，參諸前揭法
    條之規定，應予准許。
三、原告起訴主張其為系爭土地之所有權人，權利範圍為6 分之
    1 ，被告未經原告同意，而於系爭土地上建造房屋，侵害原
    告之所有權。被告己○○無權占用系爭586 地號土地如附圖
    所示Ｂ部分面積31平方公尺，被告丙○○無權占用系爭586
    地號土地如附圖所示Ｅ部分面積46平方公尺，被告戊○○無
    權占用系爭584 、586 地號土地如附圖所示Ｄ部分面積各35
    、229 平方公尺，被告甲○○、丁○○無權占用系爭586 地
    號土地上如附圖所示Ｃ部分面積28平方公尺。原告爰依民法
    第767 條及第821 條規定，訴請被告拆屋還地等語。並聲明
    ：(一)被告己○○應將坐落系爭586 地號土地上面積31平方公
    尺之一層磚造房屋如附圖所示Ｂ部分拆除，並將土地騰空返
    還全體共有人。(二)被告丙○○應將坐落系爭586 地號土地上
    面積46平方公尺之一層磚造房屋拆除範圍如附圖所示Ｅ部分
    ，並將土地騰空返還全體共有人。(三)被告戊○○應將坐落系
    爭584 地號土地上面積35平方公尺及系爭586 地號土地上面
    積229 平方公尺之二層加強磚造、鐵皮造、磚造房屋拆除範
    圍如附圖所示Ｄ部分，並將土地騰空返還全體共有人。
    (四)被告甲○○、丁○○應將坐落系爭586 地號土地上面積28
    平方公尺之一層磚造房屋拆除範圍如附圖所示Ｃ部分，並將
    土地騰空返還全體共有人。
四、被告戊○○則以其已和平使用系爭土地多年，從未有人來主
    張權利，且系爭土地為其攻打台灣之戰利品，台灣人不能擁
    有系爭土地之所有權等語，資為抗辯，並聲明駁回原告之訴
    。
五、被告丙○○則以其占用系爭土地之房屋係於86年12月3 日向
    訴外人龔方元所購買，買賣契約上載明所占用之土地為公有
    地。原告取得系爭土地前，該房屋早已存在於系爭土地上；
    縱認原告係先取得系爭土地，然訴外人龔方元於修建該房屋
    前應已取得原告等共有人之同意等語為辯，並聲明駁回原告
    之訴。
六、被告己○○則以其於70年間向訴外人李菁山購買系爭土地，
    其居住迄今近27年，未曾有人對其主張權利等語置辯，並聲
    明駁回原告之訴。
七、被告甲○○、丁○○經合法通知未到場，亦未提出書狀。
八、原告主張其為系爭土地之所有權人，權利範圍為6 分之1 ，
    被告分別占用如主文所示位置、面積建造房屋使用等情，業
    據原告提出土地登記謄本2 紙、照片8 紙為憑，並經本院囑
    請桃園縣蘆竹地政事務所派員會同現場勘測屬實，有本院勘
    驗筆錄及桃園縣蘆竹地政事務所複丈成果圖各1 紙在卷可稽
    。原告此部分主張，自為信實可採。
九、按所有權人對於無權占有或侵奪其所有物者，得請求返還之
    ；對於妨害其所有權者，得請求除去之。民法第767 條定有
    明文。而當事人主張有利於己之事實者，就其事實舉證之責
    任，為民事訴訟法第277 條前段所明定。是占有他人之物而
    主張具有得以對抗所有人之合法權源者，就此項有利於己之
    事實負有舉證之責。經查，原告共有之系爭土地為被告所有
    同上建物占用，已如前述，原告並否認被告係有權占用系爭
    土地，則被告就其占有系爭土地有得以對抗原告之正當權源
    ，自應負舉證之責。雖，被告戊○○辯稱其已和平使用系爭
    土地多年，從未有人來主張權利，系爭土地為其攻打台灣之
    戰利品，台灣人不能擁有系爭土地之所有權云云；被告丙○○辯稱其占用系爭土地之房屋係於86年12月3 日向訴外人龔
    方元所購買，買賣契約上載明所占用之土地為公有地，原告
    取得系爭土地前，該房屋早已存在於系爭土地上；縱認原告
    係先取得系爭土地，然訴外人龔方元於修建該房屋前應已取
    得原告等共有人之同意云云；被告己○○辯稱其於70年間向
    訴外人李菁山購買系爭土地，其居住迄今近27年，未曾有人
    對其主張權利云云，惟被告所辯各節，均難認係具占用系爭
    土地之合法權源，復未提出任何有利事證證明確係有權使用
    系爭土地。原告主張其所有系爭土地為被告所有建物無權占
    用如系爭土地如主文所示位置、面積一事，亦為真實。從而
    ，原告本於系爭土地之所有權，依民法第767 條規定，請求
    被告應各將系爭土地上如主文所示位置、面積之建物拆除，
    並將所占用基地騰空返還原告，為有理由，應予准許。
據上論結，本件原告之訴為有理由，依民事訴訟法第78條、第85
條第1項但書、第2項，判決如主文。
中　　華　　民　　國　　96　　年　　11　　月　　 7  　日
                  民事第三庭    法　官　張天民
以上正本係照原本作成
如對本判決上訴，須於判決送達後20日內向本院提出上訴狀
中　　華　　民　　國　　96　　年　　11　　月　 　7　　日
                                書記官　劉彩華
